【裁判字號】    94,簡,1011
【裁判日期】    950310
【裁判案由】    就業服務法
【裁判全文】
臺北高等行政法院判決
                                     94年度簡字第01011號
原      告  甲○○
被      告  臺北縣政府
代  表  人  乙○○（縣長）
上列當事人間因就業服務法事件，原告不服行政院勞工委員會中
華民國94年9月26日勞訴字第0940043879號訴願決定，提起行政
訴訟。本院判決如下：
    主  文
原告之訴駁回。
訴訟費用由原告負擔。
    事實及理由
一、原告主張：被告於民國94年6 月30日以原告聘僱越南籍逃逸
    外勞HOANG TUAN ANH君（以下簡稱外勞H ，男，護照號碼：
    A0000000A）及LE QUOC TRUNG君（以下簡稱外勞L ，男，護
    照號碼：A0000000B）2名，在工地從事貼磁磚之工作，嗣於
    94年5 月26日經警查獲為由，依就業服務法第57條第1 款及
    第63條第1 項規定，以北府勞動字第0940467053號違反就業
    服務法罰鍰案件處分書，裁處原告罰鍰新台幣（下同）15萬
    元。核該兩名外勞係外出而非於工作現場工作被查獲，原告
    並未陪同在側，又無任何圖片可供佐證，是原告不服，提起
    訴願，復遭駁回。縱認原告實屬違法，亦請從輕裁奪。為此
    ，提起本件訴訟，並聲明：(一)、訴願決定及原處分均撤銷。
    (二)、訴訟費用由被告負擔。
二、被告則以：原告未經許可聘僱越南籍逃逸外勞H 及L 在工地
    從事貼磁磚之工作，業據原告及該2 名越籍外勞於警訊時坦
    承不諱，被告依法裁處，於法有據等語，以為答辯，並聲明
    ：(一)、原告之訴駁回。(二)、訴訟費用由原告負擔。
三、兩造不爭之事實：
    被告於94年6 月30日以原告僱用越南籍逃逸外勞H 及L2人，
    在工地從事貼磁磚之工作，案經基隆市警察局第四分局於94
    年5 月26日查獲，經該分局於94年6 月2 日以基警分四外字
    第0940002929號函移送被告核處，案經被告依就業服務法第
    57條第1 款及第63條第1 項規定，以北府勞動字第09404670
    53號違反就業服務法罰鍰案件處分書處原告罰鍰15萬元。原
    告不服，提起訴願，復遭行政院勞工委員會以94年9 月26
    日勞訴字第0940043879號訴願決定書，予以駁回等事實，並
    有上開處分書、訴願決定書（以上均影本）各1 件附於被告
    答辯卷可稽，自堪信為真實。
四、雖原告主張該兩名外勞係外出而非於工作現場工作被查獲，
    原告並未陪同在側，又無任何圖片可供佐證，有所不服云云
    。然查：
(一)、按「稱僱傭者，謂當事人約定，一方於一定或不定之期限內
    為他方服勞務，他方給付報酬之契約。」民法第482 條定有
    明文。查原告確有僱用越南籍逃逸外勞H 及L2人，在工地從
    事貼磁磚之事實，業據其於94年5 月26日警訊時坦承：「（
    問：你何時開始聘僱？）從今年5 月23日開始聘僱。」「（
    問：你聘僱該2 名逃逸外勞從事何工作？）從事工地貼磁磚
    的工作。」「（問：該2 人薪資如何計算？）該2 人要求1
    日工資新臺幣1000元整。」「（有無提供住宿？）有，我現
    在住的地方在頂樓我有加蓋鐵皮屋給他們住。」、「（問：
    該2 人每日工作時間為何？）工作時間不定，有時一天工作
    4 、5 小時，有時7 、8 小時不等。」等情在卷，核與上述
    外勞H 及L2人於警訊時一致陳稱：「（問：你逃逸期間在何
    處非法工作？）我都在台北縣附近的建築工地工作。…（問
    ：非法雇主為何人？）是一名台灣籍男子叫甲○○（經本案
    外勞當面指證無誤）（問：非法雇主如何給付你薪資？）老
    闆答應給我們每日新台幣壹仟元」等情相符（以上均見被告
    答辯資料卷），是原告與該2 名外勞既有上述勞務、報酬給
    付之約定，則其已分別與該等外勞成立僱傭契約，堪以認定
    ，殊不因該等外勞是否於工作現場為警查獲，原告是否在場
    及工作時間之長短，而影響該僱傭契約之效力。又由上開事
    證既已足認原告本件違法事實，自無需其他如圖片等證據再
    行佐證，是原告主張，尚無可採。
(二)、次按「人民違反法律上之義務而應受行政罰之行為，法律無
    特別規定時，雖不以出於故意為必要，仍須以過失為其責任
    條件。」大法官會議釋字第275 號解釋可資參照，換言之，
    人民縱係因過失違反法律上之義務，亦應受行政罰，不以出
    於故意為必要。是原告於警訊時固陳稱：「我並不知道他們
    是逃逸外勞，而且該2 人說將拿證件給我申辦健保，所以我
    以為他們是合法的。」等語，惟參酌其就聘僱過程所述：「
    是1 位在工地認識的朋友介紹的，我只知道他的名字叫阿嘉
    ，電話及住址我並不知道。」等情，原告於不知仲介者「阿
    嘉」之全名及聯絡電話、住址之情況下，仍未檢視該2 名外
    勞之證件即率予僱用，其於聘僱外國人從事工作之過程，顯
    有過失，其具可非難及歸責性之責任條件，則原告予以裁處
    ，於法並無不合。
五、按「雇主聘僱外國人不得有下列情事：一、聘僱未經許可、
    許可失效或他人所申請聘僱之外國人。．．．」「違反第四
    十四條或第五十七條第一款、第二款規定者，處新台幣十五
    萬元以上七十五萬元以下罰鍰。．．．」分別為就業服務法
    第57條第1 款及第63條第1 項所明定。而法律明文禁止非法
    聘僱未經許可、許可失效或他人所申請聘僱之外國人從事工
    作，旨在保障國民工作權、維持社會秩序而避免妨礙本國人
    之就業機會、勞動條件、國民經濟發展及社會安定。故針對
    聘僱外國人從事工作，立法採申請許可制，此揆諸同法第42
    條之規定亦明。是原告如需聘僱外國人從事工作，即應依法
    申請許可，本件原告未申請許可，有聘僱他人所申請聘僱之
    外勞H 及L 工作之行為，已如上述，從而被告以其所為，違
    反就業服務法第57條第1 款，爰依同法第63條第1 項規定處
    15萬元罰鍰，於法並無不合。訴願決定遞予駁回，亦無違誤
    ，均應予維持。本件原告之訴為無理由，爰不經言詞辯論，
    予以駁回。
據上論結，本件原告之訴為無理由，爰依行政訴訟法第233條第1
項、第98條第3項前段判決如主文。
中    華    民    國      95    年  3     月    10    日
                           第 七 庭  法  官  劉介中
上為正本係照原本作成。
本件以訴訟事件所涉及之法律見解具有原則性者為限，始得於本
判決送達後20日內向本院提出上訴狀並表明上訴理由，如已於本
判決宣示後送達前提起上訴者，應於判決送達後20日內補具上訴
理由（均按他造人數附繕本），且經最高行政法院許可後方得上
訴。
中    華    民    國    95    年     3    月   10     日
                                    書記官  黃明和


司法院資訊處製作；財團法人民間司法改革基金會備份。
